最高法院刑事判決
110年度台上字第5809號
上  訴  人  同明崇                     


上列上訴人因公共危險案件，不服臺灣高等法院臺中分院中華民
國110年5月25日第二審更審判決（110年度交上更一字第52號，
起訴案號：臺灣臺中地方檢察署108年度偵字第11375號），提起
上訴，本院判決如下：
    主  文
原判決撤銷，發回臺灣高等法院臺中分院。
    理  由
一、本件原判決認定上訴人同明崇有如其事實欄所載肇事致人傷
    害逃逸犯行，因而維持第一審關於此部分之科刑判決，駁回
    上訴人此部分在第二審之上訴。固非無見。
二、惟按：
(一)行為後法律有變更者，適用行為時之法律，但行為後之法律
    利於行為人者，適用最有利於行為人之法律，刑法第2條第1
    項定有明文。本件上訴人犯駕駛動力交通工具肇事致人受傷
    而逃逸罪後，刑法第185條之4關於「駕駛動力交通工具肇事
    ，致人死傷而逃逸者，處1年以上7年以下有期徒刑」之規定
    ，業於民國110年5月28日修正公布為「（第1項）駕駛動力
    交通工具發生交通事故，致人傷害而逃逸者，處6月以上5年
    以下有期徒刑；致人於死或重傷而逃逸者，處1年以上7年以
    下有期徒刑。（第2項）犯前項之罪，駕駛人於發生交通事
    故致人死傷係無過失者，減輕或免除其刑」，並自同年月30
    日施行。比較新舊法之結果，修正後刑法第185條之4第1項
    前段之規定較有利於上訴人，依刑法第2條第1項但書規定，
    應適用修正後之法律規定論科。原審未及為法律修正之比較
    適用，而依法定刑較重之修正前刑法第185條之4規定論罪科
    刑，有適用法則不當之違誤。
(二)審理事實之法院，對於卷內被告有利及不利之直接、間接證
    據，應一律注意，詳為調查，綜合全案證據資料，本於經驗
    法則與論理法則以定其取捨，並將取捨證據及得心證之理由
    ，於判決內詳加說明。故證據雖已調查，而尚有其他足以影
    響結果之重要疑點或證據並未調查釐清，仍難遽為被告有利
    或不利之認定，否則即有調查職責未盡之違法。
　　修正後刑法第185條之4區分為「致人傷害而逃逸者」及「致
    人於死或重傷而逃逸者」，而為輕重不同之法定刑，甚且明
    定「於發生交通事故致人死傷係無過失者，減輕或免除其刑
    」。從而，法院於審理時，除應留意肇事所造成之死傷結果
    ，有無過失而為不同法定刑之適用或減免其刑外，仍應依個
    案犯罪之過程、違反義務及侵害法益之程度，以及所生之損
    害或危害等各種因素綜合判斷，以為合適量刑。
　　原判決主要係以上訴人所駕駛發生交通事故之汽車【右後輪
    框及保險桿】有擦痕，告訴人李庭毓所騎乘機車左側車身車
    殼受損，以及勘驗現場監視器光碟檔案結果顯示「上訴人之
    汽車【右後側邊車身】與告訴人之機車發生碰撞，並導致告
    訴人及其未成年兒子人車均倒地」、「機車倒地之位置是在
    【汽車右後輪旁邊】，機車車尾朝向汽車右後輪，上訴人之
    汽車右後側與告訴人倒地之機車成垂直的狀態」之情形，佐
    以卷附現場照片及道路交通事故現場圖（見偵卷第49頁、第
    55至70頁），另參以上訴人於警詢所供、告訴人於偵查及第
    一審審理中所證事發經過，認定上訴人係沿著臺中市東區南
    京路外側車道要右轉進德路，告訴人是從新民街進入南京路
    後準備右轉進德路，而與上訴人發生側撞等情。果若屬實，
    告訴人是否於上訴人已準備右轉進德路時，始進入南京路，
    因而其機車左側與上訴人所駕汽車之右後方碰撞倒地？如此
    兩車是否已達併行狀態？尚非無疑。且原判決亦認定告訴人
    「疏未注意減速慢行，停車讓行駛於（南京路）幹線道之（
    上訴人所駕）車輛先行」，既係告訴人與上訴人爭道，並與
    上訴人所駕汽車之右後方發生側撞，可否要求上訴人應注意
    兩車併行之間隔，而得隨時採取必要之安全措施？上訴人就
    本件「肇事」（即修正後「發生交通事故」）致告訴人受傷
    有無過失？仍值進一步調查、審認。此涉及上訴人有無修正
    後刑法第185條之4第2項減輕或免除其刑規定之適用，以及
    量刑之輕重，自應詳加調查並敘明其論斷之理由。原判決就
    此未及為調查，亦未為必要之說明，遽行判決，有調查職責
    未盡及理由欠備之可議。
三、以上或為上訴意旨所指摘，或為本院得依職權調查之事項，
    而原判決上述違誤已影響於事實之確定、法律適用及量刑之
    結果，本院無可據以為裁判，應認原判決有撤銷發回更審之
    原因。
據上論結，應依刑事訴訟法第397條、第401條，判決如主文。
中　　華　　民　　國　　111 　年　　11　　月　　24　　日
                  刑事第五庭審判長法　官  李錦樑
                                  法　官  周政達
                                  法　官  蘇素娥
                                  法　官  林婷立
                                  法　官  錢建榮
本件正本證明與原本無異
                                  書記官  黃秀琴
中　　華　　民　　國　　111 　年　　11　　月　　29　　日